【裁判字號】    94,易,1966
【裁判日期】    950208
【裁判案由】    竊盜
【裁判全文】
臺灣高雄地方法院刑事判決              94年度易字第1966號
公  訴  人  臺灣高雄地方法院檢察署檢察官
被      告  戊○○
被      告  丙○○
上  一  人  丁○○律師
選任辯護人  甲○○律師
上列被告等因竊盜案件，經檢察官提起公訴（94年度偵字第1856
6 號），本院判決如下：
    主  文
戊○○、丙○○共同竊盜，各處有期徒刑伍月，如易科罰金，均
以佰元折算壹日。
    事  實
一、緣戊○○、丙○○二人本係分別任職於不同交通公司擔任貨
    櫃半拖車司機，因渠等同將車輛停放於高雄市○鎮區○○路
    中船一村1 之10號停車場內而熟識。嗣因丙○○自他處獲悉
    其所任職之雙林交通有限公司（以下稱雙林公司）所有之7Y
    —11號貨櫃半拖車（以下稱前開拖車）停置於前開停車場內
    ，業已長期無人予以駕駛、動用，且公司即將移轉經營權，
    前開拖車則因帳冊不清而未列冊管理等情事，詎丙○○為使
    戊○○取得前開拖車，遂以自己犯罪之意思，先於不詳時、
    日主動向戊○○表示欲將前開拖車交予其使用，復與戊○○
    共同基於意圖為自己不法所有之犯意聯絡，於民國94年2 月
    17日23時許，先由丙○○在前開停車場內向戊○○指示前開
    拖車之停放位置，復推由戊○○駕駛拖車頭將前開拖車拖往
    不知情之蔡國禎所管理之高雄縣湖內鄉○○村○○路○段57
    6 巷3 號前廣場停放，以此方式竊取前開拖車而得手。嗣於
    同年5 月23日15時10分許，因林進文於上址發現前開拖車而
    告令雙林公司負責人乙○○知悉，再由乙○○委託其公司員
    工己○○報警而循線查獲上情。
二、案經高雄縣政府警察局湖內分局報請台灣高雄地方法院檢察
    署檢察官偵查起訴。
    理  由
壹、關於本件證據能力之意見：
  一、按被告以外之人於審判外之言詞或書面陳述，除法律有規
      定者外，不得作為證據，刑事訴訟法第159 條第1 項固有
      明文。然依同法第159 條之5 規定：「被告以外之人於審
      判外之陳述，雖不符前四條之規定，而經當事人於審判程
      序同意作為證據，法院審酌該言詞陳述或書面陳述作成時
      之情況，認為適當者，亦得為證據。當事人、代理人或辯
      護人於法院調查證據時，知有第159 條第1 項不得為證據
      之情形，而未於言詞辯論終結前聲明異議者，視為有前項
      之同意」。查證人林進文、蔡國禎與己○○先後於94年5
      月25日、同年月26日前往警局製作筆錄；於詢問過程中，
      製作筆錄之員警亦未有何強暴、脅迫或以其他不正方法等
      情事，是以渠等之警詢筆錄依法雖屬傳聞證據，原不具證
      據能力，然檢察官、被告暨其辯護人等均明知該等陳述有
      刑事訴訟法第159 條第1 項不得為證據之情況，而未於審
      判程序調查該項證據之際、或於言詞辯論終結前就其證據
      能力聲明異議（參見本院95年1 月25日審判筆錄第10、11
      頁），本院復審酌該等言詞陳述作成時之外部情況並無不
      當，自具有特別可信性。又衡諸本件若欲判斷被告等人是
      否成立犯罪，實有引用前開證人警詢中供述之必要性。揆
      諸前揭說明，本院自得逕以卷附證人林進文、蔡國禎與己○○等人之警詢筆錄採為認定事實之依據。
  二、次者，被告戊○○前於94年5 月31日前往警局製作筆錄（
      參見警卷第1 至4 頁），復於94年10月7 日經檢察官傳喚
      到庭，並諭令其以證人身分就被告丙○○被訴竊盜之犯罪
      事實具結證述（參見94年度偵字第18566 號卷第13、14頁
      ）。是以被告戊○○前開陳述既經檢察官、被告丙○○暨
      其辯護人等於準備程序中表示對證據能力不加爭執、並同
      意作為本案證據（參見本院卷第18頁），再本院本院審酌
      被告戊○○該等陳述作成之情況並無不當，依前揭刑事訴
      訟法第159 條之5 第1 項規定，亦得以被告戊○○上開陳
      述內容作為本案認定被告丙○○成立犯罪與否之證據。
貳、實體部分：
  一、訊之被告戊○○迭於警詢、偵查及本院審理中坦承前揭竊
      盜犯行不諱。至被告丙○○則僅坦認曾告知被告戊○○有
      關公司經營權要移轉之情事，惟矢口否認有何共同竊盜犯
      行，辯稱：伊對竊取前開拖車過程全不知情，且伊當初並
      沒有說要將前開拖車送給被告戊○○云云。惟查：
    (一)被告戊○○前於94年2 月17日23時許，駕駛拖車頭將原本
      停放於高雄市○鎮區○○路中船一村1 之10號停車場內、
      雙林公司所有之前開拖車拖往不知情之蔡國禎所管理之高
      雄縣湖內鄉○○村○○路○段576 巷3 號前廣場停放，嗣
      於同年5 月23日15時10分許，因林進文於該址發現前開拖
      車而告知使乙○○知悉，再由乙○○委託己○○報警而循
      線查獲等情，業經證人乙○○到庭結證屬實，核與證人林
      進文、蔡國禎及己○○等人於警詢證述之情節相符，並有
      現場照片5 幀、財政部台灣省南區國稅局拖車出廠與貨物
      完稅證照、拖車新領牌照登記書、汽車運輸業營業執照、
      7Y—11號貨櫃半拖車行車執照及贓物認領保管單各1 件在
      卷可稽，復據被告戊○○於本院審理中坦認上情不諱，足
      徵被告戊○○之自白確與事實相符，從而此部分之事實應
      堪認定。
    (二)本件被告丙○○雖迭以前詞置辯，然參以被告戊○○迭於
      警詢及偵查中均證稱：被告丙○○曾向其告稱前開拖車因
      公司經營權移轉、帳冊不清，遂表示要將前開拖車贈送予
      其使用；復於本院審理中則證稱被告丙○○向其表示前開
      拖車經他人長期放置於該址，且因公司帳冊不清，所以其
      可以拖回使用等情綦詳，核與證人乙○○到庭結證稱：案
      發後伊去找被告丙○○，被告丙○○向伊告稱其並沒有行
      竊、但表示前該拖車係其贈送予他人（參見本院95年1 月
      25日審判筆錄第4 頁）等語相符，足見被告丙○○確有主
      動向被告戊○○表示欲將前開拖車贈送予其使用之情無訛
      。是被告丙○○前揭所辯云云，顯係臨訟卸責之詞，洵非
      可採。
    (三)按以自己共同犯罪之意思，事先同謀，而由其中一部分人
      實施犯罪之行為者，均為共同正犯，業經司法院大法官會
      議釋字第109 號解釋在案。從二人以上以共同犯罪之意思
      ，事前同謀，推由其中部分之人實施，其未參與實施之共
      謀者，非不能成立共同正犯（即學說上所謂之共謀共同正
      犯）。準此，共謀共同正犯外觀上雖無參與實施犯罪構成
      要件之行為，然法院面對共謀共同正犯與從犯（例如教唆
      犯、幫助犯等）之判斷上，必須通觀整體犯罪過程，兼衡
      行為人主觀上支配犯罪之意思、與其客觀上參與犯罪歷程
      行為之份量等因素綜合加以考量，亦即當行為人對於犯罪
      事實具有相當優勢地位，且係以自己犯罪之意思，有意識
      地投入犯罪構成要件之實現過程者，因其對於整體犯罪過
      程乃基於一定之支配地位，要不得僅以從犯視之，而應論
      以共謀共同正犯，方屬於法無悖。承前所述，本件茲據被
      告戊○○結證稱被告丙○○曾向其告知前開拖車因公司經
      營權移轉、帳冊不清，可以逕自拖走使用，且於案發當天
      亦由被告丙○○向其指示前開拖車之停放地點等語屬實。
      且本院審諸被告戊○○、丙○○乃分別任職於不同公司擔
      任司機，而前開拖車則係被告丙○○所任職雙林公司所有
      之車輛，苟非被告丙○○主動告知，被告戊○○當無可能
      探知前開拖車上揭各情，據此足見被告戊○○前開證述之
      詞要屬非虛。再者，被告戊○○、丙○○二人前因將車輛
      停放於同一停車場而相識，且彼此素無仇怨，甚而曾多次
      前往聚餐等情，亦經被告戊○○到庭證述屬實，復為被告
      丙○○所不否認，足見渠等縱非深交、彼此交情亦屬匪淺
      ，而被告戊○○既已自始坦認前揭竊盜犯行不諱，當無可
      能再因試圖規避己身刑責而任意設詞誣攀於被告丙○○。
      職是，本件既由被告丙○○主動告知前開拖車帳冊不清之
      情事，並主動表示欲將之贈送予被告戊○○，甚而於案發
      時、地更積極告知前開拖車之停放地點，俾使被告戊○○
      得逕自將之拖走使用，顯見被告丙○○對於前開拖車之相
      關訊息掌握乃基於相當支配地位，且其所為除挑起被告戊○○行竊之犯意外，更係以自己犯罪之意思，積極參與渠
      等竊取前開拖車犯罪意思之形成，繼而由被告戊○○著手
      實施竊盜之構成要件行為。揆諸前揭說明，自應論以被告
      丙○○共謀共同正犯之責，方屬允當。
    (四)職是，本件事證明確，被告戊○○、丙○○二人前揭共同
      竊盜犯行洵堪認定，應依法論科。
  二、核被告戊○○、丙○○所為，均係犯刑法第320 條第1項
      之普通竊盜既遂罪。被告二人彼此間就上開犯行，具有犯
      意聯絡，應論以共謀共同正犯。爰審酌被告二人不思以己
      力正當謀生，反圖不勞而獲，再分別參以其犯罪動機、目
      的、手段、及被告丙○○僅係參與犯意聯絡過程、並未實
      際參與行竊過程，並兼衡渠等所竊財物價值非微，與被告
      戊○○事後尚知坦承犯行，然被告丙○○則矢言否認犯行
      、難見悔意等一切情狀，各量處如主文所示之刑，並均諭
      知易科罰金之折算標準，以資懲儆。
據上論斷，應依刑事訴訟法第299 條第1 項前段、刑法第320 條
第1 項、第28條、第41條第1 項前段，罰金罰鍰提高標準條例第
1 條前段、第2 條，判決如主文。
中    華    民    國    95    年    2     月     8    日
                  刑事第四庭    審判長法官 郭玫利
                                      法官 林意芳
                                      法官 陳明呈
以上正本證明與原本無異。
如不服本判決，應於收受送達後10日內向本院提出上訴書狀。
中    華    民    國    95    年    2     月    8     日
                                    書記官 林明忠
附錄本判決論罪科刑之法條：
中華民國刑法第三百二十條 (普通竊盜罪、竊佔罪)
意圖為自己或第三人不法之所有，而竊取他人之動產者，為竊盜
罪，處五年以下有期徒刑、拘役或五百元以下罰金。
意圖為自己或第三人不法之利益，而竊佔他人之不動產者，依前
項之規定處斷。
前二項之未遂犯罰之。


司法院資訊處製作；財團法人民間司法改革基金會備份。
